臺灣板橋地方法院民事判決　　　　　　　95年度訴字第1943號
原　　　告　丙○○
訴訟代理人　乙○○
被　　　告　甲○○
上列當事人間請求侵權行為損害賠償事件，原告提起刑事附帶民
事訴訟，經本院刑事庭裁定移送前來（94年度交附民字第26號）
，本院於民國96年3月13日言詞辯論終結，判決如下：
    主  文
被告應給付原告新台幣伍拾陸萬肆佰零捌拾壹元，及自民國九十
四年四月十二日起至清償日止，按年息百分之五計算之利息。
原告其餘之訴駁回。
訴訟費用由被告負擔五分之三，餘由原告負擔。
本判決第1 項於原告以新台幣壹拾捌萬捌仟元為被告供擔保後，
得假執行。
原告其餘假執行之聲請駁回。
    事實及理由
甲、程序方面：
一、按訴狀送達後，原告不得將原訴變更或追加他訴，但擴張或
    減縮應受判決事項之聲明者，不在此限，被告於訴之變更或
    追加無異議，而為本案之言詞辯論者，視為同意變更或追加
    ，民事訴訟法第255 條第1 項第3 款分別定有明文。本件原
    告原起訴請求：「（一）被告給付原告1,214,701 元，及自
    起訴狀繕本送達之翌日起至清償日止，按年息5 ﹪計算之利
    息；（二）被告應自94年3 月19日起至原告恢復工作日止，
    於每月5 日按月給付原告28,260元；（三）願供擔保請准宣
    告假執行」，嗣於96年3 月13日變更聲明為：「（一）被告
    給付原告1,214,701 元，及自起訴狀繕本送達之翌日起至清
    償日止，按年息5 ﹪計算之利息；（二）願供擔保請准宣告
    假執行」，核屬減縮應受判決事項之聲明，與前開民事訴訟
    法之規定並無不合，應予以准許，合先敘明。
二、被告經合法通知，未於言詞辯論期日到場，核無民事訴訟法
    第386 條所列各款情形，爰依原告之聲請，由其一造辯論而
    為判決。
乙、程序方面：
一、原告起訴主張：
（一）緣被告於民國93年3 月19日無照駕駛訴外人黃裕欣所有車
      號3P-6789 號自用小客車，行經臺北縣五股鄉○○路與中
      港南路口，疏未注意路況，致與原告騎乘車號MUA-5795號
      之重機車發生碰撞，造成原告受有頭部外傷、右胸挫傷併
      右鎖骨骨折、右側第二至第十肋骨骨折併氣胸、血胸及氣
      胸塌陷等傷害。而原告頭部受傷經檢查後，醫師發現原告
      頭部腦血管有阻塞情況，可能仍有血塊存在腦中，業已造
      成原告對未來嚴重失去信心，則原告所受傷害實已達刑法
      第10條第4 項第6 款之重傷情狀。
（二）按「汽車行駛時，駕駛人應注意車前狀況及兩車併行之間
      隔，並隨時採取必要之安全措施」、「因故意或過失，不
      法侵害他人之權利者，負損害賠償責任」、「違反保護他
      人之法律，致生損害於他人者，負賠償責任」、「不法侵
      害他人之身體或健康者，對於被害人因此喪失或減少勞動
      能力或增加生活上之需要時，應負損害賠償責任」、「不
      法侵害他人之身體、健康、名譽、自由、信用、隱私、貞
      操，或不法侵害其他人格法益而情節重大者，被害人雖非
      財產上之損害，亦得請求賠償相當之金額」，道路交通安
      全規則第94條第3 項、民法第184 條、第193 條第1 項、
      第195 條第1 項分別定有明文。今查，被告駕車行經上開
      肇事地點，竟未注意車前狀況，又疏未採取必要安全措施
      以致肇事，其駕駛行為顯有過失，且過失行為與原告傷害
      間亦具有相當因果關係。而被告行為已造成原告身體健康
      受有重大不治及難治之傷害，原告不但無法工作，還須家
      人協助照顧生活起居，未來更須接受醫療或復健之痛苦，
      實已非原告身心狀況所能承受。是原告依上開法條之規定
      ，自得請求被告負侵權行為損害賠償責任。
（三）原告請求損害賠償之項目及數額如下：
  １、醫療費：新臺幣（下同）65,881元。
　２、工作損失：
      查原告車禍前年收入為339,220 元，平均月收入為28,268
      元，原告自被告過失行為肇事當日起至94年3 月18日止，
      約計12個月無法工作，則原告請求被告給付12個月之工作
      損失合計339,220 元。
　３、車資：9,600 元。
　４、慰撫金：
      按被告上開行為業已造成原告身心無法磨滅之嚴重傷害，
      原告自得請求被告給付慰撫金800,000 元。
（四）為此，原告爰依侵權行為損害賠償之請求權法律關係，請
      求應被告給付原告1,214,701 元，及自起訴狀繕本送達之
      翌日起至清償日止，按年息5 ﹪計算之利息；並陳明願供
      擔保請准宣告假執行等語。
二、被告未於言詞辯論期日到場，亦未提出書狀作何聲明或陳述
    。
三、得心證之理由：
（一）查原告主張被告於上開時地，無照駕駛其友人之自用小客
      車，竟疏未依閃光紅燈號誌之指示讓原告所騎乘之幹道車
      先行，反搶先通過該路口，致原告人車倒地，並受有頭部
      外傷、右胸挫傷併右鎖骨骨折、右側第二至第十肋骨骨折
      併氣胸及血胸及氣胸塌陷等傷害，業據其提出臺北縣政府
      消防局救護紀錄表、臺北縣政府警察局交通事故證明書、
      行政院衛生署臺北醫院診斷證明書暨收據、財團法人振興
      復健醫學中心等件之影本為證，並有臺灣省臺北縣區車輛
      行車事故鑑定委員會鑑定意見書、臺北縣政府警察局蘆洲
      分局道路交通事故調查筆錄、道路交通事故調查報告表（
      一）、（二）、道路交通事故現場圖、現場草圖、臺北縣
      政府警察局蘆洲分局五股分駐所處理交通事故已舉發違反
      道路交通管理事件通知單影印黏貼表、臺北縣政府警察局
      舉發違反道路交通管理事件通知單、臺北縣政府警察局道
      路交通事故當事人登記聯單、車籍作業系統查詢認可資料
      附於刑事卷可按，而被告因上開過失傷害案件，並經本院
      簡易庭以95年度交簡字第382 號判決有期徒刑5 月，嗣經
      檢察官上訴，復經本院刑事庭判處有期徒刑6 月確定，此
      有上開刑事判決書2 份在卷可參，被告則未到庭復未具狀
      為任何聲明或陳述，是本件應審酌者為被告就本件車禍事
      故有無過失？原告是否與有過失？原告得請求之賠償數額
      為何？茲論斷如下。
（二）被告就本件車禍事故有無過失？
      經查，觀諸上開刑事判決書之內容略為：「告訴人（即原
      告）未注意車前狀況，為肇事次因乙情，業據臺灣省臺北
      縣區車輛行車事故鑑定委員會鑑定意見書記載綦詳（93年
      度偵字第14769 號偵查卷第33頁），足徵告訴人對於本件
      車禍之發生，亦有過失，此雖無礙於被告過失之成立‧‧
      ‧‧」，是被告無駕駛執照駕車，未注意車前狀況，又疏
      未採取必要安全措施之過失行為致原告受傷，應可認定，
      被告應負侵權行為損害賠償責任。
（三）原告得請求之賠償數額為何？
      按不法侵害他人之身體或健康者，對於被害人因此喪失或
      減少勞動能力，或增加生活上之需要時，應負損害賠償責
      任；又不法侵害他人之身體、健康或其他人格法益而情節
      重大者，被害人雖非財產上之損害，亦得請求賠償相當之
      金額，民法第193 條第1 項、第195 條第1 項分別定有明
      文。又按當事人主張有利於己之事實者，就其事實有舉證
      之責任，民事訴訟法第277條亦定有明文。被告不法侵害
      原告之身體，已如前述，自應負損害賠償責任。玆原告請
      求被告賠償費用，是否應予准許，分述為次：
    1.醫療費用：
      原告主張因本件車禍受傷已支出之醫療費65,881元，業據
      其提出醫療費用單據為憑（見本院94年度交附民字第26號
      卷第8 頁至第17頁），原告此部分請求，自應准許。
    2.工作損失：
      原告主張其車禍前年收入為339,220 元，平均月收入為
      28,268 元 ，原告自被告過失行為肇事當日起至94年3 月
      18日止，約計12個月無法工作，則原告請求被告給付12個
      月之工作損失合計339,220 元等語。經查，原告自陳其於
      事故發生之時係從事送海報之工作，而經本院向行政院衛
      生署臺北醫院函詢原告自上開事故發生之日起，是否即無
      法從事送海報之工作乙節，該院則回覆略以原告自93年3
      月19日起至同年5 月11日止，因出院後需人照顧，實難從
      事海報之工作，而原告於93年9 月3 日起於該院最後一次
      門診追蹤時，仍有頭暈症狀，但此症狀是否會造成無法送
      海報，會因不同病患對此症狀之耐受程度不同而有極大之
      差異性，故該院礙難評估93年5 月11日至同年9 月3 日止
      之期間，原告是否從事海報工作等語，有行政院衛生署95
      年11月24日北醫歷字第10296 號函暨檢附醫療費用證明書
      1 份在卷可參，則本院另參酌原告因本件事故係受有頭部
      外傷、右胸挫傷併右鎖骨骨折、右側第二至第十肋骨骨折
      併氣胸及血胸及氣胸塌陷等傷害，因認原告主張其自事故
      發生時即93年3 月19日起至同年5 月11日止，計12個月無
      法工作，尚屬有據。而原告一年之收入為339,220 元，有
      91年度各類所得扣繳暨免扣繳憑單1 件附卷可按，被告則
      未到庭就此為任何爭執，是原告此部分之請求共339,220
      元，應予准許。
    3.車資：原告主張其因就診而支出車資9,600 元等語，然原
      告就此部分之請求，並未提出任何單據舉證以實其說，故
      其此部分請求，即非有據，應予駁回。
    4.慰撫金：
      原告主張因被告上開行為業已造成原告身心無法磨滅之嚴
      重傷害，原告自得請求被告給付慰撫金800,000 元等語。
      則查，按非財產上之損害賠償，應以實際加害之情形、被
      害人所受精神上痛苦之程度、賠償權利人之身分地位、經
      濟能力，並斟酌賠償義務人之經濟狀況、可歸責之程度等
      定之。經查，原告為52年7 月5 日出生，教育程度高中畢
      業，從事送海報之工作；被告為63年11月12日出生，教育
      程度高中畢業，職業為商，有附於刑事偵查卷宗調查筆錄
      所載被告之相關資料在卷，其於94年並無所得資料，此有
      稅務電子閘門財產所得調件明細表1 份附卷為憑；又審酌
      原告因本件車禍造成行動上不便，為治療身體傷害多次往
      返醫院就診，被告之過失程度即迄未與原告達成和解賠償
      損害，本院審酌以上一切情狀，認原告得請求之金額以
      300,000 元為適當，超逾部分，則不予准許。
（四）原告是否與有過失？
      按損害之發生或擴大，被害人與有過失者，法院得減輕賠
      償金額，或免除之，民法第217 條第1 項定有明文。經查
      ，上開刑事判決書已略為：「告訴人（即原告）未注意車
      前狀況，為肇事次因乙情，業據臺灣省臺北縣區車輛行車
      事故鑑定委員會鑑定意見書記載綦詳（93年度偵字第1476
      9 號偵查卷第33頁），足徵告訴人對於本件車禍之發生，
      亦有過失，此雖無礙於被告過失之成立‧‧‧‧」，有如
      前述，復有臺灣省臺北縣區車輛行車事故鑑定委員會鑑定
      意見書附於偵查卷可按，足認原告對於系爭車禍發生同有
      過失已明。是以，本院斟酌原告之過失係未注意車前狀況
      與被告之上開過失情節以觀，認原告、被告過失比例各為
      20％、80％。
（五）依上說明，原告既有過失20％，則被告賠償原告損害額予
      以過失相抵後，被告應賠償原告損害額計為564,081 元（
      計算式：705,101 元×0.8 ≒564,081 ，元以下4 捨5 入
      ）。
四、從而，原告依侵權行為法則，訴請被告應賠償其金額計564,
    081 元，並加計自起訴狀繕本送達被告翌日（即94年4 月12
    日）起算之法定遲延利息，為有理由，應予准許。至原告逾
    此請求部分，即非有據，應予駁回。
五、原告陳明願供擔保，聲請宣告假執行，經核原告勝訴部分，
    合於法律規定，爰酌定相當之擔保金額宣告之；原告其餘假
    執行之聲請，因訴之駁回而失所依據，不予准許。
六、據上論結，本件原告之訴為一部有理由、一部無理由，依民
    事訴訟法第385 條第1 項前段、第79條、第390 條第2 項，
    判決如主文。
中　　華　　民　　國　　96　　年　　3 　　月　　30　　日
                  民事第三庭    法　官　邱靜琪
以上正本，係照原本作成。
如對本判決上訴，須於判決送達後20日內向本院提出上訴狀
中　　華　　民　　國　　96　　年　　3 　　月　　30　　日
                                書記官　白俊傑
